臺灣高等法院臺中分院刑事判決        100年度上易字第898號
上  訴  人
即  被  告  陳坤福
上列上訴人因竊盜案件，不服臺灣彰化地方法院100年度易字第
418號中華民國100年5月13日第一審判決（起訴案號：臺灣彰化
地方法院檢察署100年度偵字第2839號），提起上訴，本院判決
如下：
    主  文
上訴駁回。
    理  由
一、依刑事訴訟法第350條、第361條、第362條、第367條規定，
    不服地方法院之第一審判決而上訴者，須提出上訴書狀，並
    應敘述具體理由，為上訴必備之程式；其所提出之書狀未敘
    述上訴理由，或僅曾以言詞陳述上訴理由者，均應於上訴期
    間屆滿後20日內補提理由書於第一審法院。第一審法院經形
    式審查，認逾期未補提上訴理由者，應定期間先命補正；逾
    期未補正者，為上訴不合法律上之程式，應以裁定駁回。倘
    已提出上訴理由，但所提非屬具體理由者，則由第二審法院
    以上訴不合法律上之程式，判決駁回。而所謂具體理由，必
    係依據卷內既有訴訟資料或提出新事證，指摘或表明第一審
    判決有何採證認事、用法或量刑等足以影響判決本旨之不當
    或違法，而構成應予撤銷之具體事由，始克當之（例如：依
    憑證據法則具體指出所採證據何以不具證據能力，或依憑卷
    證資料，明確指出所為證據證明力之判斷如何違背經驗、論
    理法則）；倘僅泛言原判決認定事實錯誤、違背法令、量刑
    失之過重或輕縱，而未依上揭意旨指出具體事由，或形式上
    雖已指出具體事由，然該事由縱使屬實，亦不足以認為原判
    決有何不當或違法者（例如：對不具有調查必要性之證據，
    法院未依聲請調查亦未說明理由，或援用證據不當，但除去
    該證據仍應為同一事實之認定），皆難謂係具體理由，俾與
    第二審上訴制度旨在請求第二審法院撤銷、變更第一審不當
    或違法之判決，以實現個案救濟之立法目的相契合，並節制
    濫行上訴（最高法院97年度臺上字第892號判決要旨參照）
    。又理由是否具體，則屬第二審法院審查之範圍，不在命補
    正之列，亦即上訴書狀已記載理由，並有具體之敘述時，其
    上訴既屬合法，第二審法院固應就其理由之是否可取，為實
    體之審理及判斷；如認其上訴書狀雖記載理由，但並未具體
    敘述時，則無須再命補正，可逕認其上訴不合法，以判決駁
    回之（最高法院97年度臺上字第4475號判決要旨參照）。
二、本件上訴人即被告陳坤福（下稱被告）不服臺灣彰化地方法
    院第一審判決而提起上訴，其上訴理由係以：
  (一)按竊盜罪未遂既遂之區別，以所竊之物，已否移入自己支配
    之下為標準，如已著手實行竊取，而未脫離他人管有或尚未
    移入自己支配之下，均為未遂，倘已將他人管有之物，以偷
    竊之方法，移入自己支配之下，即為既遂，上訴人既已將被
    害人之龍眼自樹上採下，裝入袋內，並經攜至園外靶場，準
    備分食，顯已將該龍眼移入自己支配之下，應屬既遂。最高
    法院著有69年度台上字第2523號判決可參。查原審認犯罪事
    實欄一(三)，被告已將竊盜之客體移入一己實力支配之下，屬
    竊盜既遂。然被告僅係將鋁門一片置放於犯罪處地面，尚未
    將該鋁門置放於機車上，亦未將該鋁門搬離犯罪處所，足見
    被告尚未將該片鋁門移入自己支配下，該片鋁門亦尚未脫離
    被害人即彰化縣彰化區漁會管領，依上開最高法院判決意旨
    ，被告所犯犯罪事實欄一(三)部分之行為尚未達既遂之程度，
    故原審認該行為係加重竊盜既遂罪即屬有誤。
  (二)次連續犯之成立，除主觀上須基於一個概括之犯意外，客觀
    上須先後數行為，逐次實施而具連續性，侵害數個同性質之
    法益，其每一前行為與次行為，依一般社會健全觀念，在時
    間差距上，可以分開，在刑法評價上，各具獨立性，每次行
    為皆可獨立成罪，構成同一之罪名，始足當之；如數行為於
    同時同地或密切接近之時地實施，侵害同一之法益，各行為
    之獨立性極為薄弱，依一般社會健全觀念，在時間差距上，
    難以強行分開，在刑法評價上，以視為數個舉動之接續施行
    ，合為包括之一行  為予以評價，較為合理，則屬接續犯，
    而為包括之一罪。最高法院著有86年台上字第3295號判決可
    參。查被告所為犯罪事實欄一(一)、(二)、(三)之行為，均係於同
    一地點所為，亦屬侵害同一被害人即彰化縣彰化區漁會之法
    益，且犯罪事實欄一(一)、(二)、(三)之行為時間前後亦僅差一日
    ，尤其(二)、(三)之行為僅差兩小時，故上開前後三次行為係於
    密切接近之時地實施，侵害同一之法益，各行為之獨立性極
    為薄弱，自應視為數個舉動之接續施行，合為包括之－行為
    予以評價，而非數罪。然原審認係數罪，亦屬有誤。
  (三)另被告亦極有意願與被害人和解，以求彌補被害人損失，懇
    請移付調解，並於成立調解後，予被告從輕量刑，已啟被告
    自新之道。
  (四)又被告之母陳楊約罹有重度失智症，且嚴重依賴被告照護，
    此有身心障礙手冊及日常生活活動功能量表影本為憑；被告
    前又遭訴外人嚴啟雲詐稱詹清吉之名義借款60萬元，迄今均
    未獲清償，亦有存證信函影本一紙為憑，被告與其母之生活
    已陷入困境，被告實因生活陷入困境始為犯罪事實欄一(一)、
    (二)、(三)之行為，故懇鈞院審酌上開情事，並依刑法第59條規
    定酌量減輕被告刑責，以給予被告盡其孝道，得以親自照顧
    年老失智之母親，俾利被告年老失智之母親能安養天年，並
    予被告自新之機會。
三、經查：
  (一)被告基於意圖為自己不法所有之竊盜犯意，騎乘其所有車牌
    號碼TH6—677號輕型機車，並持其自己所有客觀上具危險性
    而足為兇器之鉗子、鑿子、鐵鎚、一字起子各1支，分別於
    下列時、地為竊盜犯行：
  1.於100年3月21日中午12時許，至彰化縣彰化區漁會設於彰化
    縣埔心鄉○○路○段600號「埔心魚市場」，利用前揭鉗子、
    鑿子、鐵鎚、一字起子各1支，竊取彰化縣彰化區漁會所有
    設置於該上址處之鋁門及鋁窗1批，得手後，再利用前揭機
    車將竊得之鋁門及鋁窗1批載至順昌資源回收場，變賣予不
    知情之負責人徐啟騰。
  2.復於100年3月22日中午12時許，至位於上址之前揭魚市場處
    ，利用前揭鉗子、鑿子、鐵鎚、一字起子各1支，竊取彰化
    縣彰化區漁會所有設置於該上址處之鋁門及鋁窗1批，得手
    後，再利用前揭機車將竊得之鋁門及鋁窗1批載至順昌資源
    回收場，變賣予不知情之負責人徐啟騰得款花用。其上揭2
    次竊得鋁門及鋁窗共計重量約69公斤，變賣得款共計3,105
    元。
  3.又於100年3月22日下午2時40分，至位於上址之前揭魚市場
    處，利用前揭鉗子、鑿子、鐵鎚、一字起子各1支，竊取彰
    化縣彰化區漁會所有設置於該上址處之鋁門1片，得手後並
    置放在地面之際，為巡邏警方查獲。
  (二)被告對其個別3次於上開時、地，攜帶兇器竊盜之事實，於
    原審審理時坦承不諱（見原審卷第26頁），核與證人即彰化
    縣彰化區漁會埔心魚市場主任陳希如、證人即順昌資源回收
    場負責人徐啟騰分別於警詢中陳述（見警卷第3頁至第5頁）
    、證人即彰化縣彰化區漁會員工莊東陽於原審審理中具結證
    述（見原審卷第27頁）等語相符，且有被告所有供行竊時所
    用鉗子、鑿子、鐵鎚、一字起子各1支扣案可佐，並有贓物
    認領保管單、變賣登記資料、扣案物品照片、車輛詳細資料
    報表各1張、查獲現場照片6張（見警卷第11頁至第15頁）附
    卷可佐，核屬相符，足認被告上開自白，確與事實相符，堪
    予採信。
  (三)按竊盜罪既遂與未遂之區別，應以所竊之物已否移入自己權
    力支配之下為標準。若已將他人財物移歸自己所持，即應成
    立竊盜既遂罪。至其後將已竊得之物遺棄逃逸，仍無妨於該
    罪之成立（最高法院17年上字第509號判例要旨參照）。刑
    法上竊盜罪既遂未遂區分之標準，係採權力支配說，即行為
    人將竊盜之客體，移入一己實力支配之下者為既遂，若著手
    於竊盜，而尚未脫離他人之持有，或未移入一己實力支配之
    下者，則為未遂（最高法院84年度台上字第2256號判決要旨
    參照）。查被告於100年3月22日下午2時40分，至位於上址
    之前揭魚市場處，利用前揭鉗子、鑿子、鐵鎚、一字起子各
    1支，竊取彰化縣彰化區漁會所有設置於該上址處之鋁門1片
    ，並將之置放在地面，顯已將該鋁門移入自己權力支配之下
    ，縱未及載走，即被查獲，並無礙於竊盜罪既遂之成立，被
    告上訴認其此部分竊盜犯行係未遂犯，並非可採。
  (四)又被告上開3次竊盜犯行，每次行為在時間差距上可以分開
    ，且被告係將行竊物品變賣後，復返回現場再行竊取，足認
    其主觀上非出於一次決意，在刑法評價上亦各具獨立性，每
    次行為皆可獨立成罪，依社會通念，應認為數罪之評價，是
    被告所犯上開3罪，犯意各別，行為互異，應分論併罰，被
    告上訴認其上開3次竊盜犯行係接續犯，亦非可採。
  (五)被告上開3次竊得之物品，事後業經被害人即彰化縣彰化區
    漁會埔心漁市場代表人陳希如簽具領回在案，且證人即彰化
    縣彰化區漁會員工莊東陽於原審審理亦具結證稱：（問：對
    於本案有何意見？）刑度的部分請法院依法審酌，民事部分
    我們不求償等語（見原審卷第27頁背面）。是本案被害人已
    無實際損失，對被告亦不求償，故被告上訴以其為彌補被害
    人損失而請求與被害人調解等語，核無必要。
  (六)至於被告上訴以其母陳楊約罹有重度失智症，嚴重依賴被告
    照護，及其前遭人詐取款項未獲清償，始因生活陷入困境始
    為上開犯行，請求依刑法第59條規定酌量減輕刑責。惟刑法
    第59條之酌量減輕其刑，必於犯罪之情狀，在客觀上足以引
    起一般同情，認為即予宣告法定低度刑期，猶嫌過重者，始
    有其適用，至於被告無前科，素行端正，子女眾多等情狀，
    僅可為法定刑內從輕科刑之標準，不得據為酌量減輕之理由
    （最高法院51年台上字第899號判例要旨參照）；又刑法第
    59條之得酌量減輕其刑者，必須犯罪另有特殊之原因與環境
    等情，而在客觀上足以引起一般同情，認為即予宣告法定最
    低度刑期猶嫌過重者，始有其適用；至於犯罪之動機、犯罪
    之手段或犯罪後之態度等情狀，僅可為法定刑內從輕科刑之
    標準，不得據為酌量減輕之理由（最高法院91年度台上字第
    733號判決要旨參照）。是被告上訴所指其母親身體及家中
    經濟狀況等情，固值同情，但尚不得據為依刑法第59條酌量
    減輕之理由。
  (七)而原審判決量刑已有審酌被告係累犯，且其前2次竊盜犯行
    ，符合自首要件，並審酌被告貪慾圖利，不思以合法正當途
    徑賺取所得，竟以持客觀上具危險性而足為兇器之物而竊盜
    之手段及所竊取之上揭財物價值，理應從重量刑，然參酌被
    告犯後坦承犯行且態度尚可、所竊物品業經被害人取回，對
    被害人所生損害等其他一切情狀，經核並無量刑過重、過輕
    之情形。
  (八)綜上所述，本院依形式上觀察認原審判決認事用法並無違法
    或不當之處，量刑亦屬妥適，被告上訴意旨徒執前詞，而為
    上開辯解，並非依據卷內之訴訟資料，指摘原審判決有何足
    以影響判決本旨之不當或違法，構成應予撤銷之具體事由，
    自不足以動搖原審判決認定犯罪事實及量刑之基礎，難認係
    具體理由，其上訴顯然違背法律上之程式，應予駁回，並不
    經言詞辯論為之。
據上論斷，應依刑事訴訟法第367條前段、第372條，判決如主文
。
中    華    民    國   100    年    7     月    11    日
            刑事第十二庭  審判長法  官  康  應  龍
                                法  官  楊  真  明
                                法  官  王  國  棟
以上正本證明與原本無異。
不得上訴。
                                書記官  吳  雅  菁
中    華    民    國   100    年    7     月    11    日